【裁判字號】    99,交易,364
【裁判日期】    990630
【裁判案由】    過失傷害
【裁判全文】
臺灣臺中地方法院刑事判決             99年度交易字第364號
公  訴  人  臺灣台中地方法院檢察署檢察官
被      告  乙○○
上列被告因過失傷害案件，經檢察官提起公訴（99年度調偵字第
210號），因被告就被訴事實為有罪之陳述，經本院告知簡式審
判程序意旨，並聽取當事人之意見後，以簡式審判程序，判決如
下：
    主    文
乙○○過失傷害人，處拘役伍拾伍日，如易科罰金，以新臺幣壹
仟元折算壹日。
    事  實
一、乙○○未領有機器腳踏車駕駛執照，於民國98年10月9日上
    午8時40分前，騎乘車牌號碼RNO─782號輕型機車，沿臺中
    市○○區○○街由西往東方向行駛，嗣於當日上午8時40分
    許，途經軍和街與軍功路交岔路口處，適甲○○騎乘車牌號
    碼751─BUT號重型機車沿軍功路由南往北方向直行該處，乙
    ○○本應注意車輛行駛至號誌交岔路口，應遵守燈光號誌之
    指揮，並注意車前狀況，隨時採取必要之安全措施，且依當
    時天候晴，日間自然光線，路面鋪裝柏油、乾燥狀態、無缺
    陷、無障礙物，視距良好，號誌運作正常等情形，並無不能
    注意之情事，竟疏未注意及此，未遵守軍和路由東往西之燈
    光號誌紅燈之指示，停讓軍功路之車輛先行，且未注意車前
    狀況，貿然闖越紅燈，違規左轉通過，致其所騎乘機車之右
    側車身與甲○○所騎乘機車之前車頭發生碰撞，致甲○○人
    、車倒地後，受有頭部外傷併硬腦膜上出血之傷害。乙○○
    於肇事後，嗣臺中市警察局豐原分局交通分隊警員張友維據
    報前往現場處理，在尚不知其為肇事之人前，乙○○當場主
    動向警員張友維坦認其為肇事者，自首犯罪並接受裁判。
二、案經甲○○訴由臺灣臺中地方法院檢察署檢察官偵查起訴。
    理  由
一、本件被告所犯為死刑、無期徒刑、最輕本刑為三年以上有期
    徒刑以外之罪，且非高等法院管轄第一審之案件，經被告就
    被訴事實為有罪之陳述後，本院裁定行簡式審判程序，是其
    證據之調查，自不受刑事訴訟法第159條第1項、第161條之2
    、第161條之3、第163條之1及第164條至第170條規定之限制
    ，刑事訴訟法第273條之1第1項、第279條第2項前段、第273
    條之2分別定有明文，合先敘明。
二、訊據被告乙○○對於上揭犯罪事實於偵查中與本院審理時均
    坦承不諱，核與告訴人甲○○之指訴情節相符，且有道路交
    通事故現場圖2紙、道路交通事故調查報告表(一)(二)、臺中市
    ○○○道路交通事故談話紀錄表3份、道路交通事故當事人
    酒精測定記錄表2份、肇事人自首情形記錄表、臺中市○○
    ○○道路交通事故補充資料表1紙，道路交通事故照片21張
    （見他字卷第12頁至第35-1頁）、道路交通事故當事人登記
    聯單、財團法人慈濟綜合醫院臺中分院診斷證明書各1紙（
    附於他字卷第5、6頁）在卷可稽，足徵被告自白因有其他證
    據可補強，且查與事實相符，足予憑採。
三、按不得未領有駕駛執照駕車；又車輛行使至交岔路口，其行
    進應遵守燈光號誌，道路交通管理處罰條例第21條第1項第
    1款、道路交通安全規則第102條第1項第1款分別定有明文，
    被告騎乘機車自應注意上述規定；且依當時天候晴、日間自
    然光線，路面無缺陷、無障礙物、視距良好，號誌運作正常
    ，有道路交通事故調查報告表(一)各欄項目明細附卷可按，顯
    無不能注意之情事，竟疏未注意、無照駕駛，且不遵守燈光
    號誌貿然前行，以致肇事，被告顯有過失。又到告訴人甲○
    ○因而受有頭部外傷併硬腦膜上出血之傷害，有財團法人慈
    濟綜合醫院臺中分院診斷證明書（附於他字卷第6頁）在卷
    可考，且告訴人因本案車禍發生後旋即送往醫院就醫，並仍
    因此受有上開傷害，是被告之過失行為與告訴人所受之傷害
    結果間，顯有相當因果關係。從而，本件被告駕駛機車未遵
    守行車號誌之指示，且未注意車前狀況，貿然通過上揭路口
    ，不慎肇事之過失責任已明，且被告之過失行為與告訴人所
    受前揭傷害間，具有相當因果關係無誤。
三、綜上所述，本件事證明確，被告過失傷害犯行洵堪認定，應
    依法論科。
參、論罪科刑部分：
一、核被告乙○○所為，係犯刑法第284條第1項前段之過失傷害
    罪。按駕駛人駕駛汽車，應遵守道路交通標誌、標線、號誌
    之指示，並服從交通指揮人員之指揮，並應注意車前狀況，
    以隨時採取必要之安全措施。而所謂汽車，係指在道路上不
    依軌道或電力架線而以原動機行駛之車輛，包括機器腳踏車
    ，道路交通安全規則第90條、第94條第3項及第3條第6款，
    分別定有明文。次按汽車行駛至交岔路口，其行進應遵守燈
    光號誌；車輛面對圓形紅燈表示禁止通行，不得超越停止線
    或進入路口，道路交通安全規則第102條第1項第1款、道路
    交通標誌標線號誌設置規則第206條第5款分別定有明文。再
    按汽車駕駛人，無駕駛執照駕車，因而致人受傷，加重其刑
    至2分之1，道路交通管理處罰條例第21條第2項第1款、第86
    條第1項亦有明文。查本件被告未領有機器腳踏車駕駛執照
    ，業經其供承在案（參見本院卷第21頁反面筆錄），並有前
    揭道路交通事故調查報告表(二)駕駛資格情形欄在卷可稽（參
    見偵卷第15頁），自應依法加重其刑至2分之1。又查，本件
    車禍於報案時未報明肇事人姓名，臺中市警察局豐原分局交
    通分隊警員張友維據報前往現場處理，被告當場主動向警員
    張友維坦認其為肇事者之情，有臺中市○○○道路交通事故
    肇事人自首情形紀錄表1紙附卷足憑（附於他字卷第24頁）
    ，堪認被告犯本罪後，在有偵查犯罪職權之機關未發覺犯人
    為何人前，即在場出面坦承駕車肇事之情，且於事後接受審
    判，是其所為業已符合刑法第62條前段規定自首之要件，併
    依刑法第62條前段之規定減輕其刑，且依刑法第71條第1項
    先加後減之。
二、爰審酌被告乙○○之素行紀錄、本案貿然闖越紅燈未注意車
    前狀況之過失程度、告訴人所受傷害之程度非輕及被告迭於
    偵查中與本院審理時，均坦承犯行，態度尚佳，告訴人雖於
    本院審理時陳明已受領強制汽車責任保險費約5萬8仟元（參
    見本院卷第22頁反面筆錄），惟仍無法全面達成民事和解等
    一切情狀，量處如主文所示之刑，並諭知易科罰金之折算標
    準，以資懲儆。
據上論斷，應依刑事訴訟法第299條第1項前段，刑法第284條第1
項前段、道路交通安全處罰條例第86條第1項、第62條前段、第7
1條第1項、第41第1項前段，刑法施行法第1條之1第1項、第2項
前段，判決如主文。
本案經檢察官丙○○到庭執行職務。
中    華    民    國    99    年    6     月    30    日
                  刑事第七庭   法  官  黃賢婷
以上正本證明與原本無異。
如不服本判決應於收受送達後10日內向本院提出上訴書狀，並應
敘述具體理由；其未敘述上訴理由者，應於上訴期間屆滿後20日
內向本院補提理由書（均須按他造當事人之人數附繕本）「切勿
逕送上級法院」。
                               書記官  江美琪
中    華    民    國    99    年    6     月    30    日
附錄論罪科刑法條：
刑法第284條第1項

司法院資訊處製作；財團法人民間司法改革基金會備份。
